【裁判字號】    98,台非,151
【裁判日期】    980521
【裁判案由】    違反毒品危害防制條例
【裁判全文】
最高法院刑事判決              九十八年度台非字第一五一號
上  訴  人  最高法院檢察署檢察總長
被      告  甲○○
上列上訴人因被告違反毒品危害防制條例案件，對於台灣屏東地
方法院中華民國九十七年一月三十一日第一審確定判決（九十七
年度訴字第九八號，起訴案號：台灣屏東地方法院檢察署九十六
年度毒偵字第二一四五號），認為違法，提起非常上訴，本院判
決如下：
    主  文
原判決撤銷。
甲○○施用第一級毒品，處有期徒刑拾壹月，扣案含有海洛因成
分之藥鏟貳支、含有海洛因及甲基安非他命成分之吸食器壹組均
沒收銷燬。又施用第二級毒品，處有期徒刑柒月，扣案甲基安非
他命壹包（含袋重零點肆公克）、含有海洛因及甲基安非他命成
分之吸食器壹組、含有甲基安非他命成分之玻璃球吸食器個均
沒收銷燬。應執行有期徒刑壹年肆月，扣案甲基安非他命壹包（
含袋重零點肆公克）、含有海洛因成分之藥鏟貳支、含有海洛因
及甲基安非他命成分之吸食器壹組、含有甲基安非他命成分之玻
璃球吸食器個均沒收銷燬。
    理  由
非常上訴理由稱：「按判決不適用法則或適用法則不當者，為違
背法令，刑事訴訟法第三百七十八條定有明文。又刑法第四十七
條規定，受徒刑之執行完畢，或一部之執行而赦免後，五年以內
故意再犯有期徒刑以上之罪者，為累犯，加重本刑至二分之一。
另數罪併罰案件之執行完畢，係指數罪定其應執行之刑，已將該
應執行之刑執行完畢而言，若其中一罪之有期徒刑先執行期滿，
嗣法院依檢察官之聲請，以裁定定其數罪之應執行之刑確定後，
其在未裁定前已先執行之罪，因嗣後合併他罪定應執行刑之結果
，檢察官所換發之執行指揮書，係執行應執行刑，其前已執行之
有期徒刑部分，僅應予以扣除，不能認已執行完畢（最高法院八
十三年度台上字第五五七八號、八十四年度台非字第二八四號判
決要旨參照）。查被告甲○○前於民國九十四年間因竊盜案件，
經台灣高雄地方法院以九十四年度易字第七六九號判決判處有期
徒刑六月確定，雖於九十五年六月十四日易科罰金執行完畢。惟
與其於九十三年十一月底，另犯之槍砲彈藥刀械管制條例罪，經
最高法院以九十六年度台上字第二七六四號判決，處有期徒刑一
年十月（併科罰金十萬元）確定部分，因合於數罪併罰之規定，
經檢察官聲請台灣高雄地方法院於九十七年一月二十八日以九十
七年度聲減字第三０六號裁定減刑並定其應執行之刑為有期徒刑
一年十一月。扣除前已先執行完畢之有期徒刑六月，尚須執行有
期徒刑一年五月，應至九十八年九月十日始告執行期滿。此有上
開裁定、被告刑案資料查註表、台灣屏東地方法院檢察署檢察官
九十七年度執助肅字第一九五號執行指揮書等件在卷可稽（見屏
東地檢署九十七年度執字第一八二五號執行卷宗）。故被告於九
十六年十月三十日，犯本案施用第一級毒品罪時，其前案之竊盜
罪不能認已執行完畢，自不成立累犯。原判決竟依累犯予以論科
，並加重其刑，揆諸首開說明，顯有判決適用法則不當之違背法
令。案經確定，且不利於被告。爰依刑事訴訟法第四百四十一條
、第四百四十三條提起非常上訴，以資糾正。」等語。
本院按受徒刑之執行完畢，或一部之執行而赦免後，五年以內故
意再犯有期徒刑以上之罪者，為累犯，加重本刑至二分之一，刑
法第四十七條定有明文。又被告犯應併合處罰之數罪，經法院以
判決或裁定定其數罪之應執行刑確定者，該數罪是否執行完畢，
均以所定之執行刑全部執行完畢為斷。其在定執行刑之前已先執
行之有期徒刑之罪，因嗣後與他罪合併定執行刑，而由檢察官換
發執行指揮書執行應執行刑者，其前已執行之有期徒刑部分，僅
應予扣除，不能認為已執行完畢。被告甲○○於民國九十四年間
因竊盜案件，經台灣高雄地方法院以九十四年度易字第七六九號
判決判處有期徒刑六月確定，於九十五年六月十四日易科罰金執
行完畢。惟此罪與被告於九十三年十一月底另犯之違反槍砲彈藥
刀械管制條例罪，經台灣高等法院高雄分院九十五年度上訴字第
一二五０號判處有期徒刑一年十月，併科罰金新台幣十萬元，嗣
為本院九十六年度台上字第二七六四號判決駁回上訴之罪，因合
於數罪併罰規定，經台灣高雄地方法院於九十七年一月二十八日
以九十七年度聲減字第三０六號裁定減刑（竊盜罪部分）並定執
行刑為有期徒刑一年十一月，扣除前已執行完畢之有期徒刑六月
，尚須執行有期徒刑一年五月，應至九十八年九月十日始執行期
滿等情，有上揭判決、裁定、被告刑案資料查註紀錄表、台灣屏
東地方法院檢察署檢察官九十七年度執助肅字第一九五號執行指
揮書等在卷可稽。故被告於九十六年十月三十日犯本件施用第一
級、第二級毒品罪時，其以前所犯之竊盜罪不能認已執行完畢，
自不成立累犯，原判決均依累犯予以論科，即有判決適用法則不
當之違背法令。案經確定，且不利於被告，非常上訴意旨執以指
摘，洵有理由。爰將原判決撤銷，另行判決如主文第二項所示，
以資救濟。
據上論結，應依刑事訴訟法第四百四十七條第一項第一款但書，
毒品危害防制條例第十條第一項、第二項，第十八條第一項前段
，刑法第十一條前段、第五十一條第五款，判決如主文。
中    華    民    國  九十八  年    五    月  二十一  日
                      最高法院刑事第十一庭
                          審判長法官  石  木  欽
                                法官  洪  佳  濱
                                法官  韓  金  秀
                                法官  呂  丹  玉
                                法官  段  景  榕
      本件正本證明與原本無異
                                      書  記  官
中    華    民    國  九十八  年    六    月    一    日
                                                      Ｑ


司法院資訊處製作；財團法人民間司法改革基金會備份。
